臺灣彰化地方法院刑事判決　　　　　　　95年度訴字第1263號
公　訴　人　臺灣彰化地方法院檢察署檢察官
被　　　告　丁○○
　　　　　　　　　（現另案在臺灣彰化監獄彰化分監執行中）
選任辯護人　林志銘　律師
　　　　　　張崇哲　律師
上列被告因違反毒品危害防制條例案件，經檢察官提起公訴（九
十五年度偵字第二九七六、二九七八號）及移送併案審理（九十
五年度偵字第八八一七號），本院判決如下：
    主  文
丁○○連續販賣第一級毒品，累犯，處無期徒刑，褫奪公權終身
。扣案如附表壹所示之第一級毒品海洛因均沒收銷燬之、扣案如
附表貳所示之物均沒收之、因販賣第一級毒品所得如附表所示
之財物沒收之，如全部或一部不能沒收時，以其財產抵償之；又
連續轉讓第一級毒品，累犯，處有期徒刑貳年肆月。扣案如附表
肆所示之物沒收銷燬之；又連續明知為禁藥而轉讓，累犯，處有
期徒刑壹年肆月。扣案如附表伍所示之物均沒收之。應執行無期
徒刑，褫奪公權終身。扣案如附表壹所示之第一級毒品海洛因均
沒收銷燬之、扣案如附表肆所示之物沒收銷燬之、扣案如附表貳
、伍所示之物均沒收之、因販賣第一級毒品所得如附表所示之
財物沒收之，如全部或一部不能沒收時，以其財產抵償之。
    犯罪事實
一、丁○○前曾於民國九十一年十二月三十一日，因違反毒品危
    害防制條例案件，經本院各以九十一年度訴字第一０五三號
    、九十一年度簡字第一三二號判決分別判處有期徒刑九月、
    四月，嗣上開二案件於確定後，再經本院於九十二年五月一
    日以九十二年度聲字第六七六號裁定合併定其應執行之刑為
    有期徒刑一年，並自九十二年十月二十三日起送監執行，迨
    至九十三年十月二十二日因縮刑期滿而執行完畢，並於翌日
    即九十三年十月二十三日出監【現即因同本案查獲之施用毒
    品案件，經本院於九十五年十月二十三日以九十五年度訴字
    第一五三三號判處應執行有期徒刑一年（施用第一級毒品九
    月、施用第二級毒品五月，二罪併定）確定，而入監執行中
    】。詎猶不知悔改，其明知海洛因與甲基安非他命業經毒品
    危害防制條例分別列為第一、二級毒品管制，依法係不得販
    賣、轉讓及持有；復明知「安非他命類」 (Amphetamine-li
    ke）藥品，前經行政院衛生署於六十九年十二月八日衛署藥
    字第三０一一二四號公告禁止輸入、製造、販賣，而屬於藥
    事法第二十二條第一款所規定之禁藥，嗣經同署於七十九年
    十月九日以衛署藥字第九０四一四二號公告列入麻醉藥品管
    理條例第二條第四款所定「化學合成麻醉藥品」管理，惟仍
    不失其為禁藥之性質，不得非法持有及轉讓，詎其仍為下列
    之行為：
（一）丁○○為圖謀厚利，竟基於販賣第一級毒品海洛因之概括
      犯意，自九十四年十二月間某日起，先後於不詳時間、地
      點，向不詳姓名、年籍、住居所之成年人購入第一級毒品
      海洛因（重量不詳）後，隨即以屬其所有之糖粉、分裝袋
      、電子磅秤、研磨攪拌機、不鏽鋼攪拌刀、塑膠鏟管等工
      具將所購入之第一級毒品海洛因粉末與糖粉在研磨攪拌機
      內以不鏽鋼攪拌刀混合攪拌稀釋，並將經稀釋後之第一級
      毒品海洛因裝入分裝袋內，分裝成每包不同重量之包裝後
      ，俟欲購買毒品者以其所持用之0000000000號
      、0000000000號等行動電話與丁○○聯繫所欲
　　　購買之毒品數量、金額及交易地點後，丁○○即以高於進
　　　價之價格【如以新臺幣（下同）五百元之價格販入第一級
　　　毒品海洛因，經加入糖粉攪拌稀釋後即以一千元之價格賣
　　　出）連續為下列販賣第一級毒品海洛因之行為：
　　自九十四年十二月底某日起至九十五年三月二十四為警查
  　　獲前某日止，由己○○（綽號「阿國」，其所涉施用毒品
　    案件由檢察官另行法處理）以其家用電話00－0000
      000號及所持用之0000000000號行動電話，
　　　撥打丁○○所持用之0000000000號行動電話，
　　　並在電話中暗示表示要找丁○○後，丁○○即知悉己○○
　　　欲向其購買第一級海洛因以供施用，渠二人隨即相約在彰
  　　化縣線西鄉某不詳地點或丁○○位在彰化縣線西鄉○○村
　    ○○路十八號家中見面，見面後由己○○表明欲購買之數
      量後，再由丁○○交付該等數量之海洛因予己○○，並收
      取金錢。丁○○即以此方式，先後販賣第一級毒品海洛因
      五次予己○○，每次交易數量為半錢，每次金額為一萬二
      千元。
　　自九十五年一月底（併辦意旨書誤繕為自九十四年一月底
      ）某日起至九十五年三月中旬某日止，庚○○（綽號「阿
　　　柔」，其所涉施用毒品案件由檢察官另行依法處）以其所
　　　持用之0000000000號行動電話，撥打丁○○所
　　　持用之0000000000號行動電話表示要找丁○○
  　　後，丁○○即知悉庚○○欲向其購買第一級毒品海洛因，
　    渠二人隨即約在丁○○位於彰化縣鹿港鎮○○里○○路四
      二一地號土地上之農舍內（即租屋處）或丁○○上址家中
　    見面，見面後由庚○○表明欲購買之數量後，再由丁○○
      交付該等數量之海洛因予庚○○，並收取金錢，丁○○即
      以此方式，先後販賣第一級毒品海洛因四次予庚○○，交
      易金額分別為一千、一千元、一千元及二千元（以上之次
      數及金額均係以最有利於丁○○之方式認定）。
    於九十五年三月中旬某日，在丁○○位於彰化縣鹿港鎮○○里○○路四二一地號土地上之農舍內（即租屋處）以每
      小包第一級毒品海洛因五百元之代價，販賣五小包第一級
      毒品海洛因予乙○○施用。
    又於九十五年三月二十四日為警查獲前某時，丁○○又在
      彰化縣鹿港鎮○○里○○路四二一地號土地上之農舍內，
      以每小包第一級毒品海洛因五百元之價格，販賣第一級毒
      品海洛因十二包予乙○○，乙○○隨即先行將之置放在所
      駕駛車牌號碼Ｍ四－二六九五號自小客車內。
（二）丁○○基於轉讓第一級毒品海洛因之概括犯意，先後為下
      列轉讓第一級毒品海洛因之行為：
  　自九十五年一月間某日起至九十五年三月二十四日為警查
      獲前某時止，在其所承租座落在彰化縣鹿港鎮○○里○○
      路四二一地號土地上之農舍內，連續十次以無償之方式，
      轉讓第一級毒品海洛因（每次轉讓之量微，僅可供施用一
      次，且十次之數量合計淨重未超過五公克以上）予丙○○
      （所涉施用毒品案件，由檢察官另行依法處理）施用。
    自九十五年一月間某日起至九十五年三月間某日止，在其
      所承租座落在彰化縣鹿港鎮○○里○○路四二一地號土地
      上之農舍內，連續二次以無償之方式，轉讓第一級毒品海
      洛因（每次轉讓之量微，均僅可供施用一次，且二次合計
      淨重未超過五公克以上）予庚○○施用。
    九十五年三月二十四日為警查獲前約一星期之某日時（正
      確時間已忘了）及九十五年三月二十四日為警查獲前某時
      ，在其所承租座落在彰化縣鹿港鎮○○里○○路四二一地
      號土地上之農舍內，連續二次以無償之方式，轉讓第一級
      毒品海洛因（每次轉讓之量微，均僅可供施用一次，且二
      次合計淨重未超過五公克以上）予乙○○（所涉施用毒品
      案件，由檢察官另行依法處理）施用。
（三）丁○○另基於轉讓屬禁藥之甲基安非他命之概括犯意，先
      後為下列轉讓禁藥甲基安非他命之行為：
    自九十五年一月中旬某日起至九十五年三月二十二日某時
      止，在其所承租座落在彰化縣鹿港鎮○○里○○路四二一
      地號土地上之農舍內，以無償之方式，連續轉讓禁藥甲基
      安非他命（每次轉讓之量微，四次合計淨重未超過十公克
      以上）予丙○○施用四次。
    於九十五年三月二十四日為警查獲前某時，在其所承租座
      落在彰化縣鹿港鎮○○里○○路四二一地號土地上之農舍
      內，以無償之方式，轉讓禁藥甲基安非他命（該次轉讓之
      量微，淨重未超過十公克以上）予戊○○（所涉施用毒品
      案件，由檢察官另行依法處理）施用一次。
    於九十五年三月二十四日為警查獲前某時，在其所承租座
      落在彰化縣鹿港鎮○○○○○路四二一地號土地上之農舍
      內，以無償之方式，轉讓禁藥甲基安非他命（該次轉讓之
      量微，淨重未超過十公克以上）予乙○○施用一次。
  　嗣於九十五年三月二十四日下午十時三十五分，經警在彰化
    縣鹿港鎮○○里○○路四二一地號土地上之農舍外發現出入
    份子行跡可疑，待甲○○（當時係冒名林明利）進入該工寮
    後，認為時機已經成熟，乃以臨檢方式進入該農舍內盤查，
    並由丙○○一人單獨出面佯與警員對話應付，迨經丙○○同
    意警員入屋查看後，警員一進入屋內即發現屋內置有監視系
    統，同時亦發現一樓地板有電子磅秤一台及研磨攪拌機一台
    ，警員陳清富、鄭川達二人見狀即呼叫警局支援，並攜毒品
    測試劑到場，經警員徵得丙○○同意後，即以吸管刮除研磨
    攪拌機內少許粉末以毒品測試劑測試，結果驗出為第一級毒
    品海洛因之反應，而當場查獲。惟現場另有丁○○躲在廁所
    內約十餘分鐘，再經警檢視丁○○所躲藏之廁所即發現廁所
    紗窗有割開痕跡，紗窗割開洞口外有九包第一級毒品海洛因
    散落在地上；另警員又發現閣樓上有人躲藏碰撞聲響，警員
    即上樓展開搜索，而查獲躲藏在二樓之乙○○、戊○○及通
    緝在逃之甲○○（係冒林明利之名應訊，其所涉施用第一、
    二級毒品罪嫌及偽造文書罪嫌部分，均另由檢察官自動檢舉
    分案偵辦）等人，經丁○○同意進行搜索，在上開農舍一樓
    廁所外空地扣得第一級毒品海洛因九包（警秤合計毛重六十
    九點三五公克）；並在丁○○身上起出其所有供購買第一級
    毒品海洛因所剩餘之現金十六萬零三百元；復在一樓冰箱內
    扣得第一級毒品海洛因一包（警秤毛重四點六公克）、又在
    一樓地板扣得第二級毒品甲基安非他命一包（警秤毛重二點
    ０公克）及糖粉一罐、不鏽鋼攪拌刀一支、一萬磅油壓擠壓
    器一組、海洛因磚擠壓模具一組、監視器（含螢幕）一組、
    行動電話七具（內含電話ＳＩＭ卡號碼：00000000
    00號、0000000000號、0000000000
    號、0000000000號）；復在二樓扣得第一級毒品
    海洛因六包（公訴人誤認五包，警秤合計毛重二十九點三五
    公克）、第二級毒品甲基安非他命三包（警秤合計毛重三四
    點八公克）、分裝袋二盒、含海洛因捲煙一支、磅秤一臺、
    小剪刀一支、吸管一支、鏟管二支、夾鍊袋三包（０號三十
    四個、二號九十六個、三號三十六個）、瓦斯噴槍一支等物
    ；另經警自乙○○所駕駛之車牌號碼Ｍ四－二六九五號自小
    客車內，扣得丁○○甫出售予乙○○之第一級毒品海洛因十
    二包（０點二五公克五包、０點三０公克四包、０點三五公
    克三包，警秤毛重合計為三點五公克）。後因丁○○上開販
    賣第一級毒品海洛因案件，為警在前開濱海路租屋處當場查
    獲，並扣得其所使用之前揭0000000000號行動電
    話後，始循線另查悉丁○○販賣第一級毒品海洛因予己○○
    及庚○○二人之行為。
二、經彰化縣警察局鹿港分局報請臺灣彰化地方法院檢察署檢察
    官偵查起訴及彰化縣警察局和美分局報請臺灣彰化地方法院
    檢察署檢察官偵查後移送併案審理。
    理  由
壹：有關於證據能力部分：
一、按被告以外之人（包括證人、鑑定人、告訴人、被害人及共
    同被告等）於檢察事務官、司法警察官或司法警察調查中所
    為之陳述，與審判中不符時，其先前之陳述具有較可信之特
    別情況，且為證明犯罪事實存否所必要者，得為證據，刑事
    訴訟法第一百五十九條之二定有明文。所謂「前後陳述不符
    」之要件，應就前後階段之陳述進行整體判斷，以決定其間
    是否具有實質性差異，惟無須針對全部陳述作比較，陳述之
    一部分有不符，亦屬之。而所謂「具有較可信之特別情況」
    之情形，亦應就前後陳述時之各種外部情況進行比較，以資
    決定何者外部情況具有可信性。若陳述係在特別可信之情況
    下所為，則虛偽陳述之危險性即不高，雖係審判外陳述，或
    未經被告為反對詰問、對質，仍得承認其有證據能力。所稱
    「外部情況」之認定，例示如下：
    1.時間之間隔：陳述人先前陳述是在記憶猶新的情況下直接
      作成，一般與事實較相近，事後即可能因記憶減弱或變化
      ，致有不清晰或陳述不符之現象發生。
    2.有意識的迴避：由於先前陳述時被告未在場，是陳述人直
      接面對詢問警員所為陳述較為坦然；事後可能因陳述人對
      被告有所顧忌或同情，因而在被告面前較不願陳述不利被
      告之事實。
    3.受外力干擾：陳述人單獨面對檢察事務官或司法警察（官
      ）所為之陳述，程度上較少會受到來自被告方面強暴、脅
      迫、詐欺、利誘或收買等外力之影響，其陳述較趨於真實
      。若被告在庭或有其他成員參與旁聽時，陳述人可能會本
      能的作出迴避對被告不利之證述，或因不想生事招惹麻煩
      乃虛構事實或進而否認以前之供述而為陳述。
    4.事後串謀：證人對警察描述其所親身經歷之情形，因較無
      時間或動機去編造事實，客觀上亦較難認與被告間有勾串
      情事，其陳述具有較可信性。但事後因特殊關係，雙方可
      能因串謀、請託而統一口徑；或事後情況變化，兩者從原
      先敵對關係變成現在友好關係，抑或業已由中取得利益等
      情形，其陳述即易偏離事實而較不可信。
    5.警詢或檢察事務官偵查時，有無辯護人、代理人或親友在
      場：如有上開親誼之人在場，自可期待證人為自由從容之
      陳述，其證言之可信度自較高。
    6.警詢或檢察事務官所作之偵查筆錄記載是否完整：如上開
      筆錄對於犯罪之構成要件、犯罪態樣、加重減輕事由或起
      訴合法要件等事實或情況，均翔實記載完整，自可推定證
      人之陳述，與事實較為相近，而可信為真實。法院應斟酌
      上列因素綜合判斷，亦應細究陳述人之問答態度、表情與
      舉動之變化，此一要件係屬訴訟法事實之證明，以自由證
      明為已足，且應由主張此項證據之人證明。惟此僅係確定
      上開陳述有無證據能力而已，至該證據具有證據能力後，
      其證據力之強弱問題（指證明力），仍待法院綜合全辯論
      意旨及調查證據所得，依法認定之。
    本件證人庚○○於警詢中及本院審理時之證述，雖有前後陳
    述有部分不符之情形，本院審酌其於警訊中之證述距案發日
    較近，當時記憶自較深刻，可立即反應所知，不致因時隔日
    久而遺忘案情；且較無來自被告或其他成員同庭在場之壓力
    而出於虛偽不實之指證，或事後串謀而故為迴護被告之機會
    ，揆諸上開說明，再參酌以經本院當庭詰之證人庚○○亦結
    證稱：「（審判長問：與在庭被告有無恩怨關係？）沒有。
    」、「（審判長問：0000000000這手機是誰的？
    ）我的。」、「（審判長問：0000000000是誰的
    ？）是被告的。」、「【審判長問：這些通話內容是否是你
    跟被告的對話？（審判長提示二月二十六日、二十七日通聯
    紀錄並告以要旨）】我有打電話給被告，對方是丁○○。」
    、「（審判長問：九十五年九月二十七日在地檢署以證人身
    分所言，說這是你跟他的對話沒錯，及確認你在警局所述是
    否實在，並陳述你跟被告購買毒品的時、地這些話是否你說
    的？）是的。」、「（審判長問：你有說這些話，當時檢察
    官有強迫你？）沒有。」、「（審判長問：你為何會說這些
    話，這些話是否實在？）實在。」、「（審判長問：你在警
    訊製作筆錄時警察是否有對你刑求、恐嚇？）均沒有。」等
    情（見本院九十六年三月二十九日審判筆錄），足認證人庚○○於警詢中所為之陳述，客觀上應具有較可信之特別情況
    ，且亦為證明犯罪事實存否所必要，依上揭規定，其於警詢
    中之證言自得為證據，而有證據能力。
二、另按刑事訴訟法第一百五十九條之一規定：被告以外之人於
    審判外向法官所為之陳述，得為證據。被告以外之人於偵查
　　中向檢察官所為之陳述，除顯有不可信之情況者外，得為證
　  據。本件證人乙○○於九十五年三月二十五日檢察官偵訊
    中及本院審理時之證述，雖亦有前後陳述不符之情形，且證
　  人乙○○於本院審理時復結證稱：其當時因為藥癮發作精神
    狀況不好，且係為了交保，檢察官利誘我，所才會說這些話
    等語。惟本院審酌其於檢察官偵訊中係經有具結結文，衡情
    自必小心謹慎以免觸犯偽證罪，另細繹證人乙○○於九十五
    年三月二十五日檢察官偵訊時亦主動供出：「我以前在虎尾
    與丁○○曾關在一起，出監後聽說他那裡有貨，因此去向他
    購買（檢察官問：如何知道去向錫俊購買毒品？）」等詞，
    嗣經本院比對卷附之被告丁○○與證人乙○○二人之臺灣高
    等法院在監在押全國紀錄表，結果被告丁○○與證人乙○○
    二人果曾在九十一年十月三十日同時進入臺灣雲林戒治所戒
    治。且證人乙○○於九十五年三月二十五日檢察官偵訊時對
    於被告有無販賣第二級毒品甲基安非他命及同行之戊○○是
    否知情部分，分別證稱：被告沒有販賣甲基安非他命給伊；
    戊○○只是陪伊去等語；此外證人乙○○於本院審理時亦未
    提出、主張其他任何可供證明其於檢察官九十五年三月二十
    五日偵訊時所為之陳述，究有如何之「顯有不可信之情況」
    以供本院得以及時調查等情，綜上諸情，足認證人乙○○於
    九十五年三月二十五日檢察官偵訊中所言並無「顯有不可信
    之情況」存在，從而證人乙○○於九十五年三月二十五日檢
    察官偵訊中所為之證詞，自得為證據，而有證據能力。另
    證人庚○○於九十五年九月二十七日檢察官偵訊中及本院審
　　理時之證述，雖亦有部分前後陳述不符之情形，且證人庚○○於本院審理時復曾一度結證稱：「（辯護人問：你有跟被
    告買過毒品？）沒有。」、「（辯護人問：你在警訊時、偵
    訊時說你有跟被告買過毒品四、五次，為何要這樣說？）我
    沒說買，我是說我去那邊拿摻在香煙裡的海洛因後，離開時
    我會放五百，有時會放一、二千元在那邊，畢竟被告的毒品
    也是要跟別人買的。」、「（辯護人問：錢是你自願放在那
    裡？）是的。」、「（辯護人問：被告有跟你要錢？）沒有
    ，有時候他有說叫我不要用。」、「（檢察官問：之前你在
    本署作證時你所作證的情節，包括你說從九十五年一月開始
    到三月中，你都是跟被告買海洛因四、五次，平均一、二個
    星期買一次，每次買一、二千元，聯絡方式以你00000
    00000打他的0000000000，之後前往被告鹿
    港租屋處，並當場告以所需要的數量，你之前有無說過這些
    話？）我沒說這樣。」、「（檢察官問：你自稱說去被告那
    裡自行拿被告的毒品施用後，會在離去的時候，留下五百至
    二千元不等的金錢，因為被告的毒品也事向別人買，這些錢
    被告事後有無還給你？）沒有。」、「（檢察官問：被告有
    無跟你說，你放錢做何事？）沒有。」、「（檢察官問：你
    總共放了幾次？金額？）四、五次，金額總共七、八千左右
    。」等詞。惟經本院當庭加以詰問後，證人庚○○則改詰證
    稱：「（審判長問：九十五年九月二十七日在地檢署以證人
    身分所言，說這是你跟他的對話沒錯，及確認你在警局所述
    是否實在，並陳述你跟被告購買毒品的時、地這些話是否你
    說的？）是的。」、「（審判長問：你有說這些話，當時檢
    察官有強迫你？）沒有。」、「（審判長問：你為何會說這
    些話，這些話是否實在？）實在。」。再參酌以本院進一步
    追問細節時【如「（審判長問：那些錢要給誰？）證人：不
    答。」、（審判長問：既然有不要錢，為何有四、五次要放
    錢在桌上？證人：不答。】，證人庚○○則未當庭答覆，亦
    未提出、主張其他任何可供證明其於檢察官九十五年九月二
    十七日偵訊時所為之陳述，究有如何之「顯有不可信之情況
    」以供本院得以及時調查等情，綜上諸情，足認證人庚○○
    於九十五年九月二十七日檢察官偵訊中所言並無「顯有不可
    信之情況」存在，從而證人庚○○於九十五年九月二十七日
    檢察官偵訊中所為之證詞，自得為證據，而有證據能力。
三、再按有事實足認被告或犯罪嫌疑人有最輕本刑為三年以上有
    期徒刑之罪嫌，並危害國家安全或社會秩序情節重大，而有
    相當理由可信其通訊內容與本案有關，且不能或難以其他方
    法蒐集或調查證據者，得發通訊監察書。通訊監察書，偵查
    中由檢察官依司法警察機關聲請或依職權核發，審判中由法
    官依職權核發。又除法律另有規定外，實施刑事訴訟程序之
    公務員因違背法定程序取得之證據，其有無證據能力之認定
    ，應審酌人權保障及公共利益之均衡維護。通訊保障及監察
    法第五條第一項第一款、第二項、刑事訴訟法第一百五十八
    條之四分別定有明文。本件關於被告丁○○所使用之000
    0000000號電話之監聽錄音，為經臺灣彰化地方法院
　　檢察署核准在案，有詳載聲監案號、案由、監察電話及對象
　  及譯文人等之臺灣彰化地方法院檢察署通訊監察書及譯文紀
    錄等附卷可參，係依法所為之監聽；況審酌電話監聽侵害被
    告權益之種類及輕重、對於被告訴訟上防禦不利益之程度、
    犯罪所生之危害或實害等情形，兼顧人權保障及公共利益之
    均衡維護，亦認本件此部分電話監聽合於比例原則，是應具
    有證據能力。
四、再按非法販賣海洛因等毒品之交易型態，有所謂「大盤」、
    「中盤」或「小盤」之分。其中「大盤」或「中盤」者，倘
    時機掌握得宜，或可查獲電子秤、帳冊、分裝袋等販賣工具
    ，且因購買者眾，一旦事發，必有多數知情或買受人等可為
    證人。然在「小盤」與偶發之零星交易，因係一手交錢，一
    手交貨，交易方法簡單，對象不多，無須使用任何販賣工具
    ，亦無記載帳冊之必要。此種交易方式，因交易時間短暫，
    未必有第三者知悉其情事，且茍非警方事先獲知情報，甚難
    於交易現場當場查獲。法院固不應僅憑購買者片面之指證，
    據以認定被告之非法販賣毒品之犯行，然購買者之指證在證
    據法則上既屬人證之一種，與被告之自白不得作為認定事實
    唯一證據之情形不同，如購買者之指證並無矛盾或瑕疵，亦
    未違背經驗法則與論理法則時，自不應僅因無法查得其他直
    接佐證，即對購買毒品者所為對販毒者不利之指證，全然捨
    棄不採（最高法院九十三年度台上字第五七四二號判決意旨
    參見）；另查證人之陳述有部分前後不符，或相互間有所歧
    異時，究竟何者為可採，法院仍得本其自由心證予以斟酌，
    非謂一有不符或矛盾，即應認其全部均為不可採信。
五、本件有關被告連續轉讓第一級毒品海洛因及連續轉讓禁藥甲
    基安非他命部分，公訴人、被告及被告之選任辯護人於本院
    行準備程序及審理時，對於此部分卷證所涵括之供述證據（
    含書面）之證據能力均未爭執，且被告於本院審理時復當庭
    表示對於此部分之犯行均認罪，是後述有關被告連續轉讓第
    一級毒品海洛因及連續轉讓禁藥甲基安非他命部分，所引用
    證據之證據能力均無疑義。
六、至本案所查扣之物品（非屬供述證據），雖警員前係以臨檢
    方式進入該農舍內盤查，並由丙○○出面與警員對話，嗣經
    丙○○同意警員入屋查看，迨警員進入屋內即發現屋內置有
    監視系統，同時亦發現一樓地板有電子磅秤一台及研磨攪拌
    機一台，警員陳清富、鄭川達即呼叫警局支援，並攜毒品測
    試劑到場，經警員徵得丙○○同意後，即以吸管刮除研磨攪
    拌機內少許粉末以毒品測試劑測試，結果驗出為第一級毒品
    海洛因之反應，而當場查獲躲藏在廁所之被告錫俊，此有警
    員陳清富、鄭川達二人所製作之職務報告書一紙附卷可稽，
    並經證人即警員陳清富、鄭川達二人於本院審理時到庭結證
    查獲過程屬實。是以被告丁○○當時應係屬現行犯，而警員
    於查獲現行犯後本即得依法為搜索、扣押，從而本案之搜索
    程序及因搜索所查扣之物品，既均非屬違背法定程序所取得
    之證據，自均具有證據能力，末此敘明。
貳：有關於認定犯罪事實部分：
一、訊據被告丁○○對於上開犯罪事實除坦承確曾以無償之方式
    連續轉讓第一級毒品海洛因予丙○○（十次）、庚○○（二
    次）與乙○○（二次）施用（詳見本院九十六年三月二十九
    日審判筆錄）及連續轉讓禁藥甲基安非他命予丙○○（四次
    ）、戊○○（一次）與乙○○（一次）施用（詳見本院同上
    審判筆錄）外，餘則矢口否認有何如公訴人所指訴之販賣第
    一級毒品海洛因之犯行，並辯稱：彰化縣鹿港鎮○○里○○
    路四二一地號土地上之農舍，並非伊所承租，伊是常去，但
    只是到該處去賭博，不知道屋主是誰，伊跟丙○○有認識，
    屋主是誰要問丙○○，且伊去的時候就有監視器了。伊只是
    去賭博，因為有施用海洛因所以警察來的時候才會躲起來。
    警察搜索查扣的海洛因，是伊剛買藥回來直接帶去查獲的地
    點賭博，伊所購買的海洛因，買來的時候就分成這樣，因為
    伊去買的時候賣方藥不夠，所以他就到處去調貨。查獲現場
    為何會有糖粉跟攪拌器伊不知道，伊也不知道通聯紀錄中數
    字的意義，至於通聯紀錄中有說到「半領」是伊要去買的。
    伊行動電話基地台的位置之所以會在彰化縣鹿港鎮○○路○
    段二十六號，是因為伊去那裡賭博的時間比較久。伊沒有販
    賣第一級毒品海洛因給乙○○、庚○○及己○○三人，乙○○之所以會指認伊，是因為乙○○想要交保。伊只有免費拿
    海洛因給庚○○施用，庚○○自己留錢在桌子上時，伊都叫
    庚○○把錢拿走，並跟庚○○說以後不要再施用毒品云云。
    然查：
  本件有關被告丁○○確曾以無償之方式連續轉讓第一級毒品
    海洛因予丙○○（十次）、庚○○（二次）與乙○○（二次
    ）施用及連續轉讓禁藥甲基安非他命予丙○○（四次）、戊○○（一次）與乙○○（一次）施用之犯行，業據證人丙○○、庚○○、乙○○及戊○○等人於本院審理時到庭結證屬
    實（分別見本院九十五年十一月十四日、九十六年三月二十
    九日審判筆錄），此外，復有現場供轉讓施用所用之含有第
    一級毒品海洛因之捲煙一支（另有照片二紙附卷）扣案足資
    佐證，足認被告丁○○此部分之自白核與事實相符，均足堪
    採信。
  本件有關被告販賣第一級毒品海洛因予己○○（五次）及庚○○（四次）二人部分，亦據證人己○○、庚○○二人分別
    於檢察官訊問時（見臺灣彰化地方法院檢察署九十五年度偵
    字第八八一七號偵查卷九十五年九月二十七日訊問筆錄）及
    本院審理時到庭結證屬實（分別見本院九十六年一月二十五
    日、九十六年三月二十九日審判筆錄），其中證人己○○於
    本院審理行交互詰問時則明確結證稱：「【審判長問：你是
    否有說過這些話？（審判長提示九十五年九月二十七日偵訊
    筆錄逐一提示並告以要旨）】有。這些話都實在。」、「（
    審判長問：你在檢察官偵訊時所說的都實在，也就是事實上
    都有發生過這些事情嗎？）是的。」、「（審判長問：你跟
    被告有無恩怨？有無借過錢？欠過錢？）都沒有。」、「（
    審判長問：你每次壹萬二千元都單獨買或是跟別人合資買的
    ？）我自己買。」、「（審判長問：你一手交錢一手交貨時
    被告有無帶其他人在身邊？）大部分都是我們二人，經過那
    麼久了，至於有無其他人，我也忘記了。」、「（審判長問
    ：你有無跟被告買過安非他命？）沒有，只有買過海洛因。
    」等語。另證人庚○○於本院審理行交互詰問時亦明確結證
    稱：「（審判長問：0000000000這手機是誰的？
    ）我的。」、「（審判長問：0000000000是誰的
    ？）是被告的。」、「【審判長問：這些通話內容是否是你
    跟被告的對話？（審判長提示二月二十六日、二十七日通聯
    紀錄並告以要旨）】我有打電話給被告，對方是丁○○。」
    、「（審判長問：九十五年九月二十七日在地檢署以證人身
    分所言，說這是你跟他的對話沒錯，及確認你在警局所述是
    否實在，並陳述你跟被告購買毒品的時、地這些話是否你說
    的？）是的。」、「（審判長問：你有說這些話，當時檢察
    官有強迫你？）沒有。」、「（審判長問：你為何會說這些
    話，這些話是否實在？）實在。」等詞。參酌以被告丁○○
    於本院審理時亦當庭供述：伊與庚○○間並無恩怨等語（見
    本院九十六年三月二十九日審判筆錄），衡情證人庚○○當
    無故意設詞誣陷被告，致使被告丁○○陷於觸犯重刑之必要
    。此外，復有證人己○○、庚○○二人與被告丁○○之通訊
    監察譯文附卷可稽，足認證人王景鵬、庚○○二人分別於檢
    察官偵訊時及於本院審理時所證述之情節，均可採信。是被
    告空言否認販賣第一級毒品海洛因予己○○、庚○○二人部
    分，應係屬臨訟之砌詞，要無可採。
  本件有關被告先後二次販賣第一級毒品海洛因予乙○○（第
    一次五包，第二次十二包，合計共十七包）部分，亦據證人
    乙○○於檢察官訊問時（見臺灣彰化地方法院檢察署九十五
    年度偵字第二九七六號偵查卷九十五年三月二十五日訊問筆
    錄）結證屬實。雖證人乙○○於本院審理時到庭另結證稱：
    伊在檢察官訊問時係因為當時藥癮發作，神智不清，就隨便
    說，伊之所以會說是向被告丁○○購買第一級毒品海洛因，
    是因為想要交保，且伊之所以會說這些話，是因為檢察官利
    誘伊。伊之第一級毒品海洛因都是向雲林麥寮綽號「阿豐」
    的人所購買的，並沒有向其他人購買過。當天車上查獲之十
    二包第一級毒品海洛因都是伊所有，是伊向「阿豐」買的，
    車上的毒品都是伊的，丁○○沒開伊的車子出去云云。然查
    ：(1)有關被告於九十五年三月二十四日為警查獲前約一週即
    九十五年三月中旬某日，在彰化縣鹿港鎮○○里○○路四二
    一地號土地上之農舍內，以每小包第一級毒品海洛因五百元
    之代價，販賣五小包予乙○○部分，經本院依證人乙○○於
    九十五年三月二十五日於檢察官訊問時所為之證述內容可知
    ：檢察官當時均未以誘導之方式訊問，且檢察官亦僅訊問證
    人乙○○：是否曾向丁○○購買毒品？證人乙○○即主動回
    答：「我曾到該處向丁○○取用毒品超過五次。」；後檢察
    官又詢問：你到底向他買過幾次？丁○○送過你施用幾次？
    證人乙○○則回答稱：除了昨天買的十二包海洛因之外，以
    前曾向他購買過五包，－－－等語，足見有關被告於九十五
    年三月中旬某日，在彰化縣鹿港鎮○○○○○路四二一地號
    土地上之農舍內，以每小包第一級毒品海洛因五百元之代價
    ，販賣五小包予乙○○部分，確係由證人乙○○主動供出無
    訛，而非出於檢察官之利誘（因為證人乙○○只要供出查獲
    當時有向被告購買十二包第一級毒品海洛因即可符合卷證，
    以供認定，檢察官自無需利誘額外尚無證據補充的指證）。
    再參酌以證人乙○○於該次檢察官訊問時亦主動供出：「我
    以前在虎尾與丁○○曾關在一起，出監後聽說他那裡有貨，
    因此去向他購買（檢察官問：如何知道去向錫俊購買毒品？
    ）」等詞，嗣經本院比對卷附之被告丁○○與證人乙○○二
    人之臺灣高等法院在監在押全國紀錄表，結果被告丁○○與
    證人乙○○二人果曾在九十一年十月三十日同時進入臺灣雲
    林戒治所戒治。另證人乙○○於九十五年三月二十五日檢察
    官偵訊時對於被告有無販賣第二級毒品甲基安非他命及同行
    之戊○○是否知情部分，分別證稱：被告沒有販賣甲基安非
    他命給伊；戊○○只是陪伊去等詞，凡此均可見證人乙○○
    在檢察官九十五年三月二十五日訊問時，對於時間細節及相
    關人等之其餘犯行均能明白區別，益見證人乙○○於檢察官
    訊問時，並無因藥癮發作神智不清之情形，更無何所謂利誘
    之情形（否則檢察官應係利誘要求證人乙○○同時一併指證
    被告販賣第二級毒品甲基安非他命及同行之戊○○係知情的
    ），綜上足認證人乙○○前於九十五年三月二十五日檢察官
    訊問時所結證稱：被告丁○○於九十五年三月二十四日為警
    查獲前約一週即九十五年三月中旬某日，在彰化縣鹿港鎮○○里○○路四二一地號土地上之農舍內，以每小包第一級毒
    品海洛因五百元之代價，販賣五小包予伊部分乙節，應屬可
    採。是被告空言否認此部分販賣第一級毒品海洛因五小包予
    乙○○，亦係屬臨訟之砌詞，要無可採。(2)被告丁○○於警
    局初訊時供稱：警方於乙○○Ｍ四－二六九五號駕駛座車門
    置物處，所查扣之毒品係伊所有，是伊向臺中市建國市場綽
    號「小林」之人以三十萬元購得等詞，此與被告及證人乙○○二人嗣後於本院審理時所供陳與所證述之內容均不相同，
    惟衡諸常情，被告於為警查獲時現場農舍內即查獲大批之毒
    品扣案，而車牌號碼Ｍ四－二六九五號自小客車本非被告所
    駕駛之車輛，被告自可否認自車牌號碼Ｍ四－二六九五號自
    小客車內所查扣之第一級毒品海洛因十二包非屬伊所有，以
    減輕其罪責，然被告於警局初訊時反而坦承該十二包毒品均
    係伊所有，而將可能之不利益歸屬於自己，足認被告丁○○
    於警訊時所供車牌號碼Ｍ四－二六九五號自小客車內所查扣
    之第一級毒品海洛因十二包係伊所有乙節，應係與事實相符
    ，而可採信。綜上足認在證人乙○○所駕車牌號碼Ｍ四－二
    六九五號自小客車內所查扣之第一級毒品海洛因十二包確係
    屬被告所有，然何以該十二包第一級毒品海洛因會出現在乙○○所駕駛之車牌號碼Ｍ四－二六九五號自小客車內，此證
    人乙○○前於九十五年三月二十五日檢察官訊問時即結證稱
    「（檢察官問：車上查獲的十二包海洛因何人拿到車上？）
    是我先拿到車上去放的」、「（昨天到該處是否去購買毒品
    ？是」等詞，再參酌以本院前已認定證人乙○○於九十五年
    三月二十五日檢察官訊問時，並無因藥癮發作神智不清之情
    形，更無何所謂利誘之情形（詳見同上理由）。綜上足認證
    人乙○○前於九十五年三月二十五日檢察官訊問時所結證稱
    ：被告丁○○於九十五年三月二十四日為警查獲前某時，在
    彰化縣鹿港鎮○○○○○路四二一地號土地上之農舍內，以
    每小包第一級毒品五百元之價格，販賣第一級毒品海洛因十
    二包予伊部分乙節，應屬可採。是被告空言否認此部分販賣
    第一級毒品海洛因十二包予乙○○，當係屬臨訟之砌詞，亦
    無可採。
  此外，復有查獲現場照片二十幀、扣案物品照片四幀、彰化縣
  警察局鹿港分局扣押物品目錄表一份、職務報告書一紙、詮昕
  科技股份有限公司濫用藥物尿液檢驗報告四紙及行動電話通話
  記錄資料一份附卷可稽，並有在上開農舍一樓查獲之電子磅秤
  一台、研磨攪拌機一台、在上開農舍一樓廁所外空地扣得第一
  級毒品海洛因九包（警秤合計毛重六十九點三五公克）、在一
  樓冰箱內扣得第一級毒品海洛因一包（警秤毛重四點六公克）
  、在一樓地板扣得之第二級毒品甲基安非他命一包（警秤毛重
  二點０公克）、糖粉一罐、不鏽鋼攪拌刀一支、瓦斯噴槍一支
  、一萬磅油壓擠壓器一組、海洛因磚擠壓模具一組、監視器（
  含螢幕）一組、行動電話四支（內含電話ＳＩＭ卡號碼：00
  00000000號、0000000000號、00000
  00000號、0000000000號）、現金十六萬零三
  百元；與在二樓扣得第一級毒品海洛因六包（警秤合計毛重二
  十九點三五公克）、第二級毒品甲基安非他命二包（指在二樓
  查扣之警秤毛重一點一０公克及警秤毛重０點八五公克二包）
  、分裝袋二盒、磅秤一臺、吸管一支、鏟管二支、夾鍊袋三（
  ０號三十四個、二號九十六個、三號三十六個）；及經警自乙○○所駕駛之車牌號碼Ｍ四－二六九五號自小客車內，扣得之
  第一級毒品海洛因十二包（０點二五公克五包、０點三０公克
  四包、０點三五公克三包，警秤毛重合計為三點五公克）等物
  扣案足資佐證。又上開扣案之不明藥物白色粉末共計二十八包
  經送請法務部調查局鑑定之結果，亦確均含有毒品海洛因成分
  （驗餘合計淨重八九點一三公克、空包裝重三二點八七公克，
  純度百分之九點一二，純質淨重八點一三公克），此有法務部
  調查局九十五年五月二十六日調科壹字第一四００一二八七二
  號鑑定通知書一紙在卷可憑（該鑑定通知書上所載二十九包部
  分，與扣案物之二十八包不符，惟經本院當庭質之證人即查獲
  警員陳清富亦結證稱：當場查扣的海洛因是二十八包，故鑑定
  通知書上所載二十九包部分，應係誤繕）。另扣案之不明藥物
  結晶四包（本案供為證據所用者僅應為被告所有之三包，但因
  已與證人甲○○所持之一包合併送鑑，而無從分別），經送請
  憲兵司令部刑事鑑識中心鑑驗，其結果確為第二級毒品甲基安
  非他命【驗餘合計淨重三三點０三二四克】無誤，此有憲兵司
  令部刑事鑑識中心九十五年六月十三日（九五）安鑑字第００
  九五二號鑑驗通知書一紙附卷可稽。至上開扣案之電子磅秤、
  研磨攪拌機、糖粉、不鏽鋼攪拌刀、一萬磅油壓擠壓器、海洛
  因磚擠壓模具、監視器（含螢幕）等物品究係屬何人所有，其
  前題則係查扣上開物品之地點即彰化縣鹿港鎮○○里○○路四
  二一地號土地上之農舍究係何人所承租使用，此經證人丙○○
  當庭結證稱：「【審判長問：你是保證人，承租人是誰？（審
  判長提示租賃契約書並告以要旨）】是被告夫妻跟我接洽的，
  而簽約當時被告並未在場。」、「（被告問：該工寮是我租的
  ？）是被告以他太太名義，去跟我稱叔叔的人承租的。」、「
  （被告問：我沒娶老婆，你為何說是我以太太名義租的？）我
  不知道，因為我都稱呼那女人嫂子。」等語（見本院九十五年
  十一月十四日審判筆錄），足認彰化縣鹿港鎮○○里○○路四
  二一地號土地上之農舍確係被告所承租使用無誤，從而上開扣
  案之物品【除在二樓查獲屬甲○○所有之一包甲基安非他命（
  警秤毛重三二點八五公克）外】應均係屬被告所有。再查我國
  查緝販賣毒品執法甚嚴，對於販賣海洛因者尤科以重度刑責，
  又販賣海洛因既係違法行為，當非可公然為之，亦無公定價格
  ，且容易分裝並增減份量，而每次買賣之價量，可能隨時依雙
  方關係深淺、資力、需求量及對行情之認知、來源是否充裕、
  查緝是否嚴謹、購買者被查獲時供述購買對象之可能風險之評
  估等情形，而異其標準，非可一概而論；販賣之利得，除被告
  坦承犯行或價量俱臻明確外，委難察得實情，販賣之人從價差
  或量差中牟利之方式雖異，其意圖營利之販賣行為則同一。是
  以因海洛因量微價高，販賣者率有暴利可圖，茍非意圖販賣營
  利，一般人焉有可能甘冒重度刑責而販賣海洛因，故衡情被告
  丁○○苟非有販賣營利之意圖，焉有可能甘冒重刑而為販賣海
  洛因之犯行，是以被告丁○○確有營利之意圖甚明。綜上諸情
  ，益徵被告上開所辯伊沒有販賣第一級毒品海洛因之犯行乙節
  ，應係屬臨訟之砌詞，要無可採信，本件事證明確，被告犯行
  均洵堪認定。
二、查我國刑法於九十四年二月二日修正公布，九十五年七月一
    日施行（下稱新法；修正前刑法下稱舊法）後，依最高法院
    九十五年度第八次刑事庭會議決議之決議內容，有關新舊法
    之適用原則摘要如下：
　(一)新法第二條第一項之規定，係規範行為後法律變更所生新舊
    法律比較適用之準據法，於新法施行後，應適用新法第二條
    第一項之規定，為「從舊從輕」之比較。
  (二)基於罪刑法定原則及法律不溯及既往原則，行為之處罰，以
    行為時之法律有明文規定者為限，必行為時與行為後之法律
    均有處罰之規定，始有新法第二條第一項之適用。
  (三)比較時應就罪刑有關之共犯、未遂犯、想像競合犯、牽連犯
    、連續犯、結合犯，以及累犯加重、自首減輕暨其他法定加
    減原因（如身分加減）與加減例等一切情形，綜其全部罪刑
    之結果而為比較。
  (四)從刑附屬於主刑，除法律有特別規定者外，依主刑所適用之
    法律。
  (五)新法第三十三條第五款規定罰金刑為新臺幣一千元以上，以
    百元計算之，新法施行後，應依新法第二條第一項之規定，
    適用最有利於行為人之法律。
三、按刑法上所謂販賣行為，不以販入後復行賣出為必要，只要
    以營利為目的，而有販入或賣出二者其一之行為，即足構成
    ，雖未及賣出，仍屬販賣既遂，其後復分次賣出，與先前之
    販入行為，均為販賣犯行而構成連續犯（參照最高法院八十
    八年度台上字第二八二八號判決意旨）。次按刑事上販賣罪
    之完成，與民事上買賣契約之成立，二者之概念尚有不同，
    刑事上之販賣行為，則須以營利為目的，將標的物販入或賣
    出，有一於此，其犯罪行為始為完成，苟行為人尚未將標的
    物販入或賣出，即難謂其販賣行為已屬完成（參照最高法院
    八十八年度台上字第三七六０號判決意旨）。復按販賣毒品
　　之所謂販賣行為，係行為人基於營利之目的，而販入或賣出
　  毒品而言。販賣毒品者，其主觀上須有營利之意圖，且客觀
    上有販賣之行為，即足構成，至於實際上是否已經獲利，則
    非所問。即於有償讓與他人之初，係基於營利之意思，並著
    手實施，而因故無法高於購入之原價出售，最後不得不以原
    價或低於原價讓與他人時，仍屬販賣行為。必也始終無營利
    之意思，縱以原價或低於原價有償讓與他人，方難謂為販賣
    行為，而僅得以轉讓罪論處（最高法院九十三年度台上字第
    一六五一號刑事判決意旨參見）。末按：查「安非他命類」
    (Amphe tamine-like）藥品，前經行政院衛生署於六十九年
    十二月八日衛署藥字第三０一一二四號公告禁止輸入、製造
    、販賣，而屬於藥事法第二十二條第一款所規定之禁藥，嗣
    經同署於七十九年十月九日以衛署藥字第九０四一四二號公
    告列入麻醉藥品管理條例第二條第四款所定「化學合成麻醉
    藥品」管理，惟仍不失其為禁藥之性質，不得非法持有及轉
    讓。又藥事法業已於九十三年四月二十一日修正公布生效，
    修正後藥事法第八十三條第一項規定，明知為偽藥或禁藥，
    而販賣、供應、調劑、運送、寄藏、牙保、轉讓或意圖販賣
    而陳列者，處七年以下有期徒刑，得併科新臺幣五百萬元以
    下罰金；然修正前藥事法第八十三條第一項就明知為偽藥或
    禁藥，而販賣、供應、調劑、運送、寄藏、牙保、轉讓或意
    圖販賣而陳列者，係處五年以下有期徒刑，得併科新臺幣十
    萬元以下罰金；再查肅清煙毒條例名稱業於八十七年五月二
    十日修正為毒品危害防制條例，並於同日修正公布全文，同
    年月二十二日起生效施行。於該條例中將毒品依其成癮性、
    濫用性及對社會危害性分為三級，而甲基安非他命則明定列
    為第二級毒品，轉讓第二級毒品者，同條例第八條第二項訂
    有處罰之明文。毒品危害防制條例嗣又修正，於九十二年七
    月九日公布，九十三年一月九日施行，其中第八條增訂第六
    項「轉讓毒品達一定數量者，加重其刑至二分之一，其標準
    由行政院定之。」之加重處罰規定。從而如所轉讓之第二級
    毒品同時亦為藥事法所公告之禁藥，且為行為人所明知，則
    除有轉讓之第二級毒品達毒品危害防制條例第八條第六項之
    一定數量，加重後之法定刑又較藥事法第八十三條第一項為
    重者外，應適用藥事法第八十三條第一項處罰，藥事法第八
    十三條第一項法定刑為七年以下有期徒刑，得併科新臺幣五
    百萬元以下罰金，較毒品危害防制條例第八條第二項、第三
    項、第四項及其未遂犯之法定刑為重。藥事法第八十三條第
    一項係於九十三年四月二十一日修正公布，同年月二十三日
    施行，為毒品危害防制條例之後法。毒品之範圍尚包括影響
    精神物質與其製品。而藥事之管理，亦非僅止於藥品之管理
    。又毒品未必係經公告之禁藥，禁藥亦未必為毒品。毒品危
    害防制條例與藥事法二者，並無必然之特別法與普通法關係
    。故除有轉讓之第二級毒品達毒品危害防制條例第八條第六
    項之一定數量，經依法加重後之法定刑較藥事法第八十三條
    第一項之法定刑為重之情形外，因藥事法第八十三條第一項
    為後法，且為重法，應優先適用藥事法處罰。故核被告丁○○就犯罪事實一、（一）所為，係犯毒品危害防制條例第四
    條第一項之販賣第一級毒品既遂罪；就犯罪事實一、（二）
    所為，則係犯毒品危害防制條例第八條第一項之轉讓第一級
    毒品既遂罪；就犯罪事實一、（三）所為，則係犯藥事法第
    八十三條第一項之明知為禁藥而轉讓既遂罪。本件有關被告
    轉讓第二級毒品甲基安非他命部分，檢察官起訴書係依毒品
    危害防制條例第八條第二項之轉讓第二級毒品罪起訴，惟依
    上述可知，檢察官於起訴時藥事法業已於九十三年四月二十
    一日修正公布生效，修正後藥事法第八十三條第一項規定，
    明知為偽藥或禁藥，而販賣、供應、調劑、運送、寄藏、牙
    保、轉讓或意圖販賣而陳列者，處七年以下有期徒刑，得併
    科新臺幣五百萬元以下罰金，本件公訴人疏未注意及此尚有
    未洽，併此敘明。另查被告丁○○販賣第一級毒品海洛因、
    轉讓第一級毒品海洛因前持有第一級毒品之低度行為，應各
    為販賣第一級毒品及轉讓第一級毒品之高度行為所吸收，均
    不另論罪。次查被告丁○○轉讓禁藥甲基安非他命（甲基安
    非他命亦屬第二級毒品）前持禁藥甲基安非他命之低度行為
    ，應為轉讓禁藥之高度行為所吸收，亦不另論以毒品危害防
    制條例第十一條第二項之持有第二級毒品罪。又本件被告行
    為後，刑法關於連續犯、累犯及主刑罰金刑等規定均有修正
    ，依前揭最高法院九十五年度第八次刑事庭會議決議內容，
    應綜其全部罪刑之結果而為比較後，始得判斷應適用新法或
    舊法，經本院為如附表陸所示之比較後，認本件依刑法第二
    條第一項前段，就以下連續犯、累犯及主刑罰金刑等適用，
    應依舊法。又被告丁○○先後十一次販賣第一級毒品（己○○五次、庚○○四次、乙○○二次）、十四次轉讓第一級毒
    品（丙○○十次、庚○○二次、乙○○二次）及六次轉讓禁
    藥（丙○○四次、戊○○施用一次、乙○○施用一次）之犯
    行，均時間緊接，各犯同一罪名之罪，顯係各基於概括犯意
    反覆為，均應依修正刪除前連續犯之規定，各論以販賣第一
    級毒品既遂一罪、轉讓第一級毒品既遂一罪及明知為禁藥而
    轉讓既遂一罪，並均依法加重其刑（其中因販賣第一級毒品
    罪之法定本刑為死刑、無期徒刑，被告此部分依法不得再予
    加重，僅就罰金刑部分加重）。又公訴人就被告犯罪事實一
    、（一）、部分連續販賣第一級毒海洛因予己○○五次
    、庚○○四次部分之犯行（即臺灣彰化地方法院檢察署九十
    五年度偵字第八八一七號移送併辦部分）及犯罪事實一、（
    二）部分有關被告轉讓第一級毒品海洛因予丙○○另四次
    部分；與部分轉讓第一級毒品海洛因予庚○○二次部分之
    犯行，雖均未據公訴人提起公訴，惟此各部分連續販賣第一
    級毒品海洛因及轉讓第一級毒品海洛因之犯行與檢察官起訴
    被告連續販賣第一級毒品海洛因及轉讓第一級毒品海洛因部
    分，既各具有修正刪除前連續犯之裁判上一罪關係，應為起
    訴效力所及，本院自得併予審理，附此敘明。又查被告丁○○所犯上開毒品危害防制條例第四條第一項之販賣第一級毒
    品既遂罪、第八條第一項之轉讓第一級毒品既遂罪、藥事法
    第八十三條第一項之明知為禁藥而轉讓既遂罪三罪間，犯意
    各別，罪質互殊，應予分論併罰。末查被告丁○○前曾於九
    十一年十二月三十一日，因違反毒品危害防制條例案件，經
    本院各以九十一年度訴字第一０五三號、九十一年度簡字第
    一三二號判決分別判處有期徒刑九月、四月，嗣上開二案件
    於確定後，再經本院於九十二年五月一日以九十二年度聲字
    第六七六號裁定合併定其應執行之刑為有期徒刑一年，並自
    九十二年十月二十三日起送監執行，迨至九十三年十月二十
    二日因縮刑期滿而執行完畢，並於翌日即九十三年十月二十
    三日出監，有臺灣彰化地方法院檢察署刑案資料查註紀錄表
    、臺灣高等法院被告全國前案紀錄表及臺灣高等法院在監在
    押全國紀錄表各一份附卷可稽，被告前受有期徒刑執行完畢
    ，於五年以內再犯本件有期徒刑以上之三罪，為累犯，均應
    依刑法第四十七條規定遞加重其刑（因販賣第一級毒品罪之
    法定本刑為死刑、無期徒刑，被告此部分依法不得加重，僅
    就罰金刑部分遞加重）。爰審酌被告平日素行不良、犯罪之
    動機、目的均僅為圖得一己之厚利、販賣第一級毒品期間之
    長短、次數、轉讓第一級毒品之次數、期間長短、轉讓禁藥
    甲基安非他命之次數、期間長短，販賣、轉讓毒品及禁藥均
    係增進流通毒品、禁藥之管道對社會治安、經濟所生危害甚
    巨及被告犯罪後對販賣第一級毒品部分猶設詞狡辯全無悔意
    等一切情狀，分別量處如主文所示之刑【按販賣第一級毒品
    之罪法定刑既經立法機關衡量立法當時之刑事政策及社會需
    要通過立法，並規定「販賣第一級毒品者，處死刑或無期徒
    刑－－－。」，而刑法第五十九條之酌量減輕其刑，必須犯
    罪有特殊之原因，在客觀上足以引起一般之同情，認為即予
    宣告法定最低　度刑期仍嫌過重者始有其適用。本件被告有
    多次施用毒品前科，素行不良，販賣之海洛因足以導致施用
    者產生精神障礙、性格異常之身心，戕害國人身體健康，且
    有危害社會安全之虞，惡性非輕等情形，且本件被告確有連
    續販賣海洛因予他人之事實，在客觀上實無何可憫恕之處，
    縱被告所販賣第一級毒品之次數不多，所得金額非巨，非屬
    一般之大毒梟，惟本院仍認如逕引用刑法第五十九條為酌予
    減輕其刑之論據，此在適用法則上尚難謂合（最高法院九十
    二年度台上字第三０二０刑事判決意旨參見）。至起訴檢察
    官就有關轉讓第一級毒品部分，雖具體求刑有期徒刑二年六
    月，惟被告已在本院審理時坦承此部分之犯行，是本院認尚
    無判處如公訴人所求處刑度之必要】，並定其應執行之刑，
    並依刑法第三十七條第一項之規定對被告宣告褫奪公權終身
    ，以示懲儆。
四、扣案之如附表壹編號一、二所示之第一級毒品海洛因，均
    為查獲之供販賣所用之毒品，均應依毒品危害防制條例第十
    八條第一項前段之規定宣告沒收銷燬之；另扣案如附表貳
    編號一所示之供前開附表壹編號一、第一級毒品海洛因包裝
    用之外包裝袋二十八只，依前揭法務部調查局之鑑定報告所
    記載（空包裝總重三二點八七公克），足認前開供第一級毒
　　品海洛因包裝用之外包裝袋二十八只，係可與包裝內之毒品
　  分離（此亦為物理性質之必然），而外包裝袋主要作用在於
    包裹毒品，防其裸露、潮濕，便於被告攜帶販賣毒品，且屬
    被告所有，業據被告供承在卷，爰依毒品危害防制條第十九
    條第一項前段宣告沒收之；又扣案如附表貳編號二至十四
    所示之物【其中編號十四部分原各該二具行動電話內之ＳＩ
    Ｍ晶片卡，因均非被告所申辦，雖係供販賣毒品犯罪所用之
    物。惟按依毒品危害防制條例第十九條第一項規定宣告沒收
    ，因該條項並無如同條例第十八條第一項所定（不問屬於犯
    人所有與否，沒收之）之明文，故應屬相對沒收主義之立法
    ，其應沒收之物，應以屬被告所有者為限（最高法院九十三
    年度台上字第四六二號判決參照），準此，上開扣案之行動
    電話二具（指ＮＯＫＩＡ廠牌及ＭＯＴＯＲＯＬＡ廠牌）內
    之ＳＩＭ晶片卡二片，自毋庸依同條例第十九條第一項規定
    宣告沒收之】，亦均係屬被告所有供販賣第一級毒品海洛因
    所用之物，爰亦依毒品危害防制條第十九條第一項前段宣告
    沒收之。至扣案如附表貳編號十五所示之現金十六萬零三
    百元，經當庭質之被告坦承係伊購買扣案之毒品後所剩餘之
    錢（詳見本院九十六年三月二十九日審判筆錄），惟查依毒
    品危害防制條例第十九條第一項規定：「犯第四條至第九條
    、第十二條、第十三條或第十四條第一項、第二項之罪者，
　　其供犯罪所用或因犯罪所得之財物，均沒收之，如全部或一
　  部不能沒收時，追徵其價額或以其財產抵償之」。此係採義
    務沒收主義，凡供販賣毒品所用或因犯罪所得之財物，均應
    宣告沒收，不能沒收時，追徵其價額或以其財產抵償之，法
    院無審酌之餘地（最高法院九十二年度台上第六九一三號刑
    事判決意旨參照），再參以刑法上所謂販賣行為，不以販入
    後復行賣出為必要，只要以營利為目的，而有販入或賣出二
　　者其一之行為，即足構成，雖未及賣出，仍屬販賣既遂，其
　  後復分次賣出，與先前之販入行為，均為販賣犯行而構成連
    續犯（參照最高法院八十八年度台上字第二八二八號判決意
    旨），從而上開扣案之十六萬零三百元既係供購買第一級毒
    品海洛因所剩下之錢，當亦屬供犯罪（指犯販入第一級毒品
    罪之販賣第一級毒品罪）所用之財物，自應依毒品危害防制
    條第十九條第一項前段宣告沒收之（因已扣案，此部分並無
    全部或一部不能沒收時，則以被告之財產抵償之之問題）。
    又按毒品危害防制條例第十九條第一項規定，犯販賣毒品
    罪者，其犯罪所得之財物均沒收之，係採義務沒收主義。故
　　販賣毒品所得之對價，不問其中成本若干，利潤多少，均應
　  全部諭知沒收，貫徹政府查禁煙毒之決心，以符立法本旨（
    最高法院九十一年度台上字第二四一九號判決意旨參照）。
    茲被告販賣第一級毒品所得之對價，為如附表所示之七萬
    三千五百元，雖均未扣案，仍應依上開說明及毒品危害防制
　　條例第十九條第一項之規定予以宣告沒收之，如全部或一部
  　不能沒收時，則以被告之財產抵償之。至扣案如附表肆所
　　示之摻有（量微無法秤重）第一級毒品海洛因之香菸一支，
　  係被告供人無償施用轉讓之物，其內所摻之海洛因（被告坦
    承所摻之粉末確係第一級毒品海洛因），因與該扣案之香菸
    一支已無從剝析分離，該香菸一支亦應視為違禁物，同屬查
    獲之毒品，且依從刑附屬主刑之原則，應依毒品危害防制條
    例第十八條第一項前段之規定沒收銷燬之；扣案如附表伍
    所示之甲基安非他命三包，雖係屬第二級毒品，亦屬違禁物
    ，惟本案被告就犯罪事實一、（三）部分既應論以藥事法之
　　轉讓禁藥罪責，則基於法律不能割裂適用之原則，自不能依
　  據毒品危害防制條例之規定諭知沒收銷燬，而應依刑法第三
    十八條第一項第二款之規定，依法宣告沒收之，併予敘明。
    扣案之第二級毒品甲基安非他命一包（指在二樓查扣者，
    警秤毛重三二點八五公克），經當庭命被告與證人甲○○對
    質後，證人甲○○坦承該包第二級毒品甲基安非他命係屬其
    所有，復查無其他積極證據足以證明係被告所有供犯本案之
    罪所用，足認上開扣案之第二級毒品甲基安非他命一包（警
    秤毛重三二點八五公克）確均係屬甲○○所有無誤，雖扣案
    之第二級毒品甲基安非他命一包（警秤毛重三二點八五公克
    ），係屬違禁物，惟依從刑附隨於主刑之原則，上開扣案之
    物品依法應在另案甲○○所涉之毒品案件中依法處理之，爰
    不於本案中宣告沒收銷燬及沒收，併此敘明。另扣案之瓦
    斯噴槍一支、小剪刀一支及另行動電話機身五具（含其內之
    ＳＩＭ晶片卡），雖均係被告所有之物（行動電話部分僅指
    機身），然並查無其他積極證據足以證明係與被告本件販賣
    第一級毒品海洛因、轉讓第一級毒品海洛因及轉讓禁藥甲基
    安非他命之犯罪行為有關，又均非屬違禁物，核與沒收之要
    件不符，爰亦不予宣告沒收之，末此敘明。
貳：無罪部分：
一、公訴意旨另謂以：被告丁○○另於九十五年二月間某日後起
    之不詳時間先後二次轉讓第一級毒品海洛因予乙○○施用；
    及被告丁○○於九十五年三月二十四日晚間，轉讓第一級毒
    品海洛因予戊○○施用一次；與被告於九十五年三月二十四
　　日晚間，轉讓第二級毒品甲基安非他命予丙○○施用一次，
  　因認被告此部分另連續涉犯有毒品危害制條例第八條第一項
    之轉讓第一級毒品既遂罪嫌及藥事法第八十三條第一項之明
    知為禁藥而轉讓既遂罪嫌（公訴人此部分原係以毒品危害防
    制條例第八條第二項之轉讓第二級毒品既遂罪之條文起訴，
    惟本院認應係犯藥事法第八十三條第一項之明知為禁藥而轉
    讓既遂罪，理由詳見上述）云云。按犯罪事實應依證據認定
    之，無證據不得認定犯罪事實；又不能證明被告犯罪者，應
　　諭知無罪之判決，刑事訴訟法第一百五十四條第二項、第三
　  百零一條第一項分別定有明文。次按事實之認定，應憑證據
    ，所謂證據，須適於為被告犯罪事實之證明者，始得採為斷
    罪資料，如未能發現相當證據，或證據不足以證明，自不能
    以推測或擬制之方法以為裁判基礎；又認定不利於被告之事
    實，須依積極證據，苟積極證據不足為不利於被告事實之認
    定時，即應為有利於被告之認定，更不必有何有利之證據，
    最高法院五十三年臺上字第二七五０號、三十年上字第八一
    六號、四十年臺上字第八六號分別著有判例可資參照。本件
    公訴人認被告另於九十五年二月間某日後起之不詳時間先後
　　二次轉讓第一級毒品海洛因予乙○○施用；及被告丁○○於
  　九十五年三月二十四日晚間，轉讓第一級毒品海洛因予戊○○施用一次；與被告於九十五年三月二十四日晚間，轉讓第
　　二級毒品甲基安非他命予丙○○施用一次部分，另連續涉犯
 　 有毒品危害制條例第八條第一項之轉讓第一級毒品既遂罪嫌
    及藥事法第八十三條第一項之明知為禁藥而轉讓既遂罪嫌，
　　無非係以此部分犯罪事實業經證人乙○○、戊○○、丙○○
  　三人於檢察官偵訊中指述屬實，並有證人乙○○、戊○○、
    丙○○三人之詮昕科技股份有限公司濫用藥物尿液檢驗報告
    各一紙在卷可稽，為其論罪依據。惟訊據被告丁○○則堅決
　　否認有何此部分另轉讓第一級毒品海洛因予乙○○施用二次
　  及戊○○施用一次；與轉讓第二級毒品甲基安非他命予丙○○施用一次之犯行。本院查：本院於審理時經被告及證人
    乙○○、戊○○、丙○○三人當庭交互詰問後，證人乙○○
    、戊○○、丙○○三人均當庭確認被告並無為此部分之轉讓
    第一級毒品海洛因及轉讓禁藥甲基安非他命之犯行，再參酌
    以被告於本院審理時業已表示：坦承其所為之轉讓第一級毒
    品海洛因及轉讓禁藥甲基安非他命之犯行，實無對此部分犯
    行另為否認之必要等情，足認被告此部分所為之供述應可採
    信。又卷附證人乙○○、戊○○、丙○○三人之詮昕科技
    股份有限公司濫用藥物尿液檢驗報告，雖可證明證人乙○○
    、戊○○、丙○○三人有施用第一級毒品海洛因及禁藥甲基
    安非他命之行為，但尚無法證明證人乙○○、戊○○、丙○○三人各該次施用海洛因及甲基安非他命之正確時間，從而
    自不得逕以卷附之證人乙○○、戊○○、丙○○三人之詮昕
    科技股份有限公司濫用藥物尿液檢驗報告為認定被告此部分
    犯行之依據。此外，復查無其他積極證據足資證明被告丁○○另於九十五年二月間某日後起之不詳時間先後二次轉讓第
  　一級毒品海洛因予乙○○施用；及被告丁○○於九十五年三
    月二十四日晚間，轉讓第一級毒品海洛因予戊○○施用一次
    ；與被告於九十五年三月二十四日晚間，轉讓禁藥甲基安非
　　他命予丙○○施用一次之犯行，不能證明被告此部分犯罪，
　  揆諸首揭說明，此部分原均應為無罪之判決，惟本件公訴人
    認被告此部分犯行與前開經本院判處被告轉讓第一級毒品海
    洛因及轉讓禁藥甲基安非他命有罪部分，各具有修正刪除前
  　連續犯裁判上一罪之關係，爰均不另為無罪之諭知，附此敘
    明。
據上論斷，應依刑事訴訟法第二百九十九條第一項前段，毒品危
害防制條例第四條第一項、第八條第一項、第十八條第一項前段
、第十九條第一項，藥事法第八十三條第一項，刑法第十一條、
第二條第一項前段、修正刪除前第五十六條、修正前第四十七條
、第五十一條第四款、第三十七條第一項、第三十八條第一項第
二款，判決如主文。
本案經檢察官洪英丰到庭執行職務。
中　　華　　民　　國　九十六　年　  四　  月　  十二  日
                  刑事第五庭  審判長法  官  許旭聖
                                    法  官  吳俊螢
                  　　　　　　      法  官  簡婉倫
以上正本證明與原本無異。
如不服本判決，應於判決送達後十日內，向本院提出上訴狀（須
附繕本），上訴於臺灣高等法院臺中分院。
中　　華　　民　　國　九十六　年　  四　  月　  十二  日
                                    書記官  黃幼華
附錄本案論罪科刑法條：
毒品危害防制條例第四條：
製造、運輸、販賣第一級毒品者，處死刑或無期徒刑；處無期徒
刑者，得併科新臺幣一千萬元以下罰金。
製造、運輸、販賣第二級毒品者，處無期徒刑或七年以上有期徒
刑，得併科新臺幣七百萬元以下罰金。
製造、運輸、販賣第三級毒品者，處五年以上有期徒刑，得併科
新臺幣五百萬元以下罰金。
製造、運輸、販賣第四級毒品者，處三年以上十年以下有期徒刑
，得併科新臺幣三百萬元以下罰金。
製造、運輸、販賣專供製造或施用毒品之器具者，處一年以上七
年以下有期徒刑，得併科新臺幣一百萬元以下罰金。
前五項之未遂犯罰之。
毒品危害防制條例第八條第一項：
轉讓第一級毒品者，處一年以上七年以下有期徒刑，得併科新臺
幣一百萬元以下罰金。
藥事法第八十三條第一項
明知為偽藥或禁藥，而販賣、供應、調劑、運送、寄藏、牙保、
轉讓或意圖販賣而陳列者，處七年以下有期徒刑，得併科新臺幣
五百萬元以下罰金。
附    表    壹：
編號：
一、第一級毒品海洛因二十八包（驗餘合計淨重八九點一三公克
    ，純度百分之九點一二，純質淨重八點一三公克）。
二、殘沾（量微無法秤重）在研磨攪拌機（指在一樓地板查扣者
    ）內之第一級毒品海洛因。
附    表    貳：
編號：
一、扣案之供前開附表壹編號一、所示第一級毒品海洛因包裝用
    之外包裝袋二十八只（指空包裝重三二點八七公克部分）。
二、扣案之電子磅秤一台（指在一樓地板查扣者）。
三、磅秤一台（指在二樓查扣者）。
四、研磨攪拌機一台（指在一樓地板查扣者）。
五、糖粉一罐（指在一樓地板查扣者）。
六、不鏽鋼攪拌刀一支（指在一樓地板查扣者）。
七、一萬磅油壓擠壓器一組（指在戶外水溝涵洞內查扣者）。
八、海洛因磚擠壓模具一組。
九、監視器（含螢幕）一組。
十、分裝袋二盒。
十一、吸管一支。
十二、鏟管二支
十三、夾鍊袋三包（０號三十四個、二號九十六個、三號三十六
      個）。
十四、扣案之行動電話二具【指ＮＯＫＩＡ廠牌及ＭＯＴＯＲＯ
      ＬＡ廠牌行動電話機身二具，不含原該具行動電話內之Ｓ
      ＩＭ晶片卡（因上開二行動電話門號均非被告所申辦）】
      。
十五、扣案之新臺幣十六萬零三百元。
附    表    ：
編號：
一、販賣第一級毒品海洛因所得合計為新臺幣七萬三千五百元（
    即己○○部分五次，每次一萬二千元共計六萬元；庚○○部
    分四次，各為一千元、一千元、一千元、二千元，共計五千
    元；乙○○部分二次，各為二千五百元、六千元）。
附    表    肆：
編號：
一、摻有（量微無法秤重）第一級毒品海洛因之香菸壹支。
附    表    伍：
編號：
一、扣案之禁藥（亦屬第二級毒品）甲基安非他命一包（指在一
    樓地板查扣者，警秤毛重二點０公克）。
二、扣案之禁藥甲基安非他命一包（指在二樓查扣者，警秤毛重
    一點一０公克）。
三、扣案之禁藥甲基安非他命一包（指在二樓查扣者，警秤毛重
    ０點八五公克）。
附　　表　  陸：
┌──┬─────┬─────────────────────────┐
│編號│修正事項  │  以各別修正事項討論新、舊法之比較適用            │
├──┼─────┼─────────────────────────┤
│ 一 │連續犯部分│被告行為後，刑法第五十六條連續犯之規定，業經刪除，│
│    │          │而本件被告全部行為均在舊法時期，雖裁判在新法時，惟│
│    │          │修正前刑法第五十六條有關連續犯之規定，係將反覆實施│
│    │          │之同類複數犯罪行為論以一罪，並得加重其刑至二分之一│
│    │          │。而修正後已刪除連續犯之規定，在實務上將視各種具體│
│    │          │犯罪類型，對於反覆實施之同類複數犯罪行為，或評價為│
│    │          │一罪，或評價為併罰之數罪（參照該條修法理由）。若評│
│    │          │價為數罪而分別科處，顯對被告更為不利，依刑法第二條│
│    │          │第一項前段之規定，自應適用修正刪除前刑法第五十六條│
│    │          │之規定較有利於被告。                              │
├──┼─────┼─────────────────────────┤
│ 二 │主刑罰金刑│刑法第三十三條第五款有關罰金刑部分，在新法部分係規│
│    │部分      │定為罰金：新臺幣一千元以上，以百元計算之。而舊法時│
│    │          │則係規定為罰金：一元以上。經比較修法前後之規定，應│
│    │          │認修正前刑法第三十三條第五款之規定，對行為人有利。│
├──┼─────┼─────────────────────────┤
│ 三 │累犯部分  │刑法第四十七條有關累犯之規定，修正後刑法第四十七條│
│    │          │第一項限制以故意再犯者為限，方成立累犯，而本件被告│
│    │          │之販賣、轉讓毒品等犯行本即屬「故意」再犯，故修法前│
│    │          │後之規定，對本件被告累犯之認定，不生任何影響，依刑│
│    │          │法第二條第一項前段之規定，認仍應適用修正前刑法第四│
│    │          │十七條之規定。                                    │
├──┴─────┴─────────────────────────┤
│總結：本案經綜合前開結果，再參酌以法律不得割裂適用之原則，認仍應適用│
│舊法之規定。                                                        │
└──────────────────────────────────┘
